【裁判字號】    99,交抗,1457
【裁判日期】    990625
【裁判案由】    違反道路交通管理處罰條例
【裁判全文】
臺灣高等法院交通事件裁定            99年度交抗字第1457號
抗  告  人
即受處分人  甲○○
上列抗告人即受處分人因違反道路交通管理處罰條例案件，不服
臺灣基隆地方法院中華民國九十九年三月三十日所為裁定（九十
九年度交聲字第二九號），提起抗告，本院裁定如下：
    主  文
抗告駁回。
    理  由
一、抗告意旨略以：本件異議人甲○○所停放車號一九三─ＣＶ
    Ｕ號重型機車之騎樓雖設有「禁止停車」之標誌，然該「禁
    止停車」之標誌被施工圍籬所阻擋，而該施工圍籬高度較一
    般成年男子身高高出甚多，如非身高超過二公尺之人根本無
    法將頭探過該處圍籬查看，實已完全被遮擋，並非仔細觀之
    即可得見，原審裁定對事實認定顯然有誤，且依照道路交通
    標誌標線號誌設置規則第十八條規定「豎立式標誌設置位置
    ，以標誌牌之任何部份不侵入路面上空且標誌牌面邊緣與路
    面邊緣或緣石之邊緣相距五十公分至二公尺為原則，必要時
    得酌予變更。」，其立法意旨顯然即要求交通標誌應設立於
    靠近路面以利用路人辨識。該標誌之位置離路面邊緣遠大於
    二公尺，已遠超過法規限制，於法不合。且該路段之其他交
    通標誌均移置於圍籬緊鄰車道處，足證交通主管機關自身亦
    認知其交通號誌依法應遷移至緊鄰車道邊緣處，該禁止停車
    標誌既未更正至騎樓內視線可及之設計，又未移置至與路面
    邊緣或緣石之邊緣相距五十公分至二公尺之處，其疏失十分
    明顯，其設置於法不合，異議人所提「該處設置禁止停車標
    誌已受阻擋於公眾視線之外而失其效能」主張有理，異議人
    並追加主張該禁止停車標誌未依依法設置，原處分機關之裁
    罰於法無據，且該標誌既未依法設置，自不適用承審法官所
    採「一般處分於公告日起即發生效力」，此為交通主管機關
    自身之疏失，導致異議人認定該處騎樓可停車之因果關係亦
    十分明顯，異議人為此提出異議僅尋求求公允裁判，原審法
    官未予以公允裁判，反而駁回異議人之異議，異議人深表不
    服，爰提起抗告，請撤銷原裁定，更為適當的裁定云云。
二、按汽車係指在道路上不依軌道或電力架線而以原動機行駛之
    車輛（包括機器腳踏車）；汽車停車時，在設有禁止停車標
    誌、標線之處所不得停車，道路交通安全規則第二條第一項
    第一款、第一百十二條第一項第四款定有明文。又按汽車駕
    駛人（包括機器腳踏車）在設有禁止停車標誌、標線之處所
    停車者，處新臺幣（下同）六百元以上一千二百元以下罰鍰
    ，道路交通管理處罰條例第三條第八款、第五十六條第一項
    第四款亦有明文。
三、經查：
（一）本件受處分人甲○○之車號一九三─ＣＶＵ號重型機車，
      於民國九十八年十二月十九日下午十六時五分許，停放於
      臺北市○○路○段七十七號前設有「禁止停車」標誌之處
      所停車之違規行為，經臺北市政府警察局交通警察大隊第
      二分隊值勤員警製單舉發並執行拖吊移置，原處分機關乃
      依道路交通管理處罰條例第五十六條第一項第四款規定裁
      處受處分人罰鍰六百元之事實，此為受處分人所不爭執，
      並有採證照片及臺北市政府交通局北市警交大字第Ａ０二
      ＹＲＬ九七七號舉發違反道路交通管理事件通知單附卷可
      稽（詳原審卷第四頁、第六頁）。依採證照片可知，前開
      路段確設有「禁止停車」標誌，受處分人既不否認有騎乘
      機車在該處停車之事實，僅主張該標誌設置不當，無法自
      騎樓看見云云，堪認受處分人甲○○確有在設有「禁止停
      車」標誌之處所停車之違規行為。
（二）又按豎立式標誌設置之高度，以標誌牌下緣距離路面邊緣
      或邊溝之頂點一公尺二十公分至二公尺十公分為原則，其
      牌面不得妨礙行人交通，道路交通標誌標線號誌設置規則
      第十八條第二項前段定有明文。受處分人雖辯稱：前開路
      段禁止停車標誌設置不當，除非身高二公尺之人，無法看
      到，實已完全被阻擋云云。惟依採證照片及受處分人所提
      出之現場照片可知，自騎樓內往外觀之，可見得受處分人
      違規停車處之騎樓有一圓形指示標誌，該標誌外觀完整無
      缺，所設之處亦屬明顯易見，故受處分人於停車之際，僅
      須稍加留意即可發現該處設有「禁止停車」之標誌，況該
      標誌設置位置於騎樓外處自有其考量，是受處分人甲○○
      主張該「禁止停車」標誌設置無法見得，自難認其所辯為
      可採。
（三）至受處分人甲○○復以依道路交通標誌標線號誌設置規則
      第十八條第一項規定，豎立式標誌設置位置，以標誌牌之
      任何部份不侵入路面上空且標誌牌面邊緣與路面邊緣或緣
      石之邊緣相距五十公分至二公尺為原則，必要時得酌予變
      更，而主張：本件所設置之「禁止停車」之標誌，應豎立
      於設工圍籬外相距五十公分至二公尺始為合法，參酌其他
      標誌均已改設置於圍籬外，故本案之「禁止停車」標誌設
      置為不合法云云。惟上開「禁止停車」標誌之設置目的，
      係禁止在騎樓停車，而非禁止在施工圍籬內禁止停車，依
      法條之規定解釋，自應設置於該騎樓路面邊緣或緣石之邊
      緣相距五十公分至二公尺為原則，而非設置於圍籬面邊緣
      或緣石之邊緣相距五十公分至二公尺為原則，否則若將「
      禁止停車」之標誌設置於圍籬外用以禁止停放車輛於騎樓
      ，違規停放機車於騎樓者更無法自騎樓處見得該「禁止停
      車」之標誌甚明；至受處分人甲○○於抗告狀內所另附其
      他標誌改移至圍籬外處之照片而主張前揭「禁止停車」標
      誌不合法云云，惟查上開標誌係依道路交通標誌標線號誌
      設置規則第四十一條之規定，用以促使車輛駕駛人減速慢
      行，注意行人，而於設有行人穿越道標線將近處之「當心
      行人」標誌，亦即用以提醒車輛駕駛人於道路上駕車時所
      用，如係設於騎樓外，將為施工圍籬所遮擋而為道路駕駛
      人所無法見得，二者之標誌目的不一，故受處分人前揭主
      張，亦難認為可採。
四、綜上，原審認原處分機關依據道路交通管理處罰條例第五十
    六條第一項第四款及違反道路交通管理事件統一裁罰基準表
    之規定，裁處受處分人罰鍰六百元，於法並無不當，而駁回
    受處分人異議之聲明，經核並無違誤。受處分人提起抗告，
    猶執前詞指摘原裁定不當，尚非可採，其抗告為無理由，應
    予駁回。
據上論結，應依道路交通管理處罰條例第八十九條，刑事訴訟法
第四百十二條，裁定如主文。
中    華    民    國    99    年    6     月    25    日
                  刑事第十八庭審判長法  官  吳鴻章
                                    法  官  周政達
                                    法  官  曾淑華
以上正本證明與原本無異。
不得再抗告。
                                    書記官  王增華
中    華    民    國    99    年    6     月    25    日

司法院資訊處製作；財團法人民間司法改革基金會備份。
